【裁判字號】    90,台上,4139
【裁判日期】    900706
【裁判案由】    擄人勒贖
【裁判全文】
最高法院刑事判決                                九十年度台上字第四一三九號
    上  訴  人  甲○○
                乙○○
右上訴人等因擄人勒贖案件，經台灣高等法院台南分院中華民國九十年四月二十六日
第二審更審判決（九十年度上重更(五)字第一四三號，起訴案號：台灣台南地方法院檢
察署八十七年度營偵字第八一、一二六號、八十七年度偵字第一○一八號）後，乙○
○不服提起上訴，甲○○部分，依職權逕送審判，視為已提起上訴，本院判決如左：
    主  文
上訴駁回。
    理  由
本件原判決認定：上訴人甲○○、乙○○二人分別在假釋及逃亡中，因無固定收入維
生，乃均萌以擄人之犯罪方法謀奪他人財物以應需用。甲○○即先於民國八十六年十
二月十日，偕其不知情同居人戴貴蘭向不知情之徐如祥、毛天林租住台南縣新化鎮○
○路一○二號、中興路一○四巷九號、十一號等二處房屋，並預供同夥犯罪之人居住
及藏放被害人之處所。乙○○則在台北某地電邀住在板橋市之莊新登、簡翌任二人（
均已處刑確定）先在板橋市○○街ＯＫ便利商店四樓見面，當場告以是否願意參與擄
人勒贖案，莊、簡二人同意後，三人於同（八十六）年十二月二十八日晚間搭車南下
至甲○○住處，翌（二十九）日，甲○○復邀謝厚吉（處刑確定）到場，五人在上址
一○二號（甲○○租住處）會合，由甲○○提議以台南縣新營市○○路一二○號新利
成香紙行負責人蕭瑞霖為綁架之對象，經謝厚吉、乙○○、莊新登、簡翌任等四人同
意，五人乃基於共同擄人勒贖及強取被害人財物之犯意聯絡，共同商定擄人勒贖之具
體方法後，旋於同日十八時許，由甲○○引路，謝厚吉駕駛其所有ＩＪ－八三○七號
自用小客車搭載王、陳、莊、簡等四人，攜帶由乙○○預購之西瓜刀三隻、膠帶四捲
及少許鉛線等物品，簡翌任亦攜帶其所有附於鑰匙圈之瑞士小刀一支，行駛至新利成
香紙行前查看電話號碼後，駕車至台南縣新營市○○路陸橋下「東營小廟」前，於同
日十八時三十分許，由甲○○以附近之公共電話向蕭瑞霖佯稱欲訂購新台幣（下同）
三千元之冥紙，蕭瑞霖不疑有詐，即將價值三千元之冥錢以其所有ＴＫ－六四二九號
箱型車載至「東營小廟」旁，於蕭瑞霖在車上卸貨之際，乙○○、簡翌任二人即各持
西瓜刀一支強押蕭瑞霖上該箱型車，謝厚吉見狀亦將該車後車廂之車門拉下，以防蕭
某逃走及外人看見，復以膠帶綑綁蕭瑞霖之雙眼，另莊新登、簡翌任亦各持塑膠帶、
鉛線捆綁其雙手，嗣令蕭某在車廂中平躺，由乙○○看管，而由簡翌任駕駛被害人之
該廂型車搭載莊新登，另由甲○○（因與蕭瑞霖認識，不便出面，乃將車停於小廟對
面一棟大樓停車場）駕駛該小客車搭載謝厚吉，同往台南縣新市鄉東洋紡織廠附近之
空地，先推由乙○○向蕭瑞霖表明要勒贖金錢，因蕭瑞霖開始表示僅能給付三十萬元
，引起乙○○等人之不滿，共同踼打蕭瑞霖，乙○○並向蕭瑞霖恐嚇稱：「後腳跟把
他砍掉！挖一個坑把他埋掉，你現在面對的風水不錯，有山也有水！」，致蕭瑞霖心
生畏懼，最後同意給付一百五十萬元，乙○○等人即將蕭瑞霖載至甲○○租住之前揭
新化鎮○○路一○四巷十一號處，由乙○○、莊新登、簡翌任負責輪流看管蕭瑞霖，
而甲○○、謝厚吉二人則負責提供飲食及其他必須用品；乙○○於同日深夜輪至看管
蕭瑞霖時，即不違背共同犯罪之意思強行取走蕭瑞霖身上之現金一千二百元，再交給
莊新登、簡翌任、甲○○等人外出購物，共同花用；嗣謝厚吉於翌（三十）日二時許
，駕駛其所有之前開小客車搭載陳、莊、簡等四人押著蕭瑞霖至台南縣新市鄉「佳和
紡織」附近之公共電話亭，脅迫蕭瑞霖打電話回家要求其配偶蕭陳素嬌準備贖金；之
後於同日十四時四十八分許，乙○○與蕭陳素嬌聯絡交款事宜，約定於同日十七時四
十分許，蕭陳素嬌乘坐未貼有遮陽紙之計程車，在台南縣新營交流道等候通知，其間
乙○○多次以電話指示蕭陳素嬌應循方向，行至國道高速公路南下三二四公里處，乙
○○指示蕭陳素嬌下車將款項丟到對面馬路，然因乙○○見附近似有警方人員埋伏，
乃指示蕭陳素嬌將款項拾回等候通知，乙○○等人因懷疑蕭陳素嬌已報警，又未能如
願取得贖款，心有怨憤，竟於隔十餘分許，在南縣永康崑山中學附近打公用電話給蕭
陳素嬌要求將贖款提至二百萬元，陳、莊、簡三人並毆打蕭瑞霖出氣，以強暴之手段
迫使蕭瑞霖錄音向蕭陳素嬌證明其尚生存；謝厚吉於同月三十一日下午三時許，因不
想繼續參與該事，乃向甲○○、乙○○表明欲退出後，即逕行離去。八十七年一月一
日二十時五十八分許，簡翌任駕駛Ｎ８－八二○七號由甲○○在台南市○○○路某租
車店所承租之小客車搭載乙○○，至台南縣歸仁鄉○○○路○段二二九號前電話亭，
由乙○○下車打電話給蕭陳素嬌時，適警方追蹤出發話地點，即通知附近守候之員警
前往逮獲，並扣得錄音機一台及錄音帶一捲，而在旁見狀駕車逃逸之簡翌任，亦於同
日二十一時三十分許，在台南市○○路與林森路口為警逮獲，並循線於同日二十二時
，在台南縣新化鎮○○路一○四巷十一號查獲正在看管蕭瑞霖之莊新登，扣得上開供
或預供本案犯罪之西瓜刀三支、瑞士刀一支、膠帶四捲；謝厚吉於八十七年一月二日
十一時，自行至台南縣警察局永康分局刑事組投案，甲○○則於八十七年一月十二日
二十一時十五分在台南市○○路一五四號，經台南縣警察局新營分局循線查獲等情，
係以上開事實，業據乙○○坦承不諱，核與共同被告謝厚吉、莊新登、簡翌任於警訊
、偵查中及第一審之自白暨被害人蕭瑞霖之指訴被害情節及證人蕭陳虺、蕭陳素嬌、
毛天林、徐如祥分別於警訊及第一審審理時證述相符，並有如附表所示之物品扣案及
通信監察案件譯文表、電話監錄一覽表、租車契約書、驗傷診斷書附卷可稽，上開通
信監察及電話監錄係在檢察官指揮偵辦下合法取得，業據證人周文騫、吳振明、葉明
和於原法院前審供明，復有台灣台南地方法院檢察署八十六年十二月二十日南檢萬正
字第一四四五號通訊監察書一紙在卷為憑；又甲○○對於右揭犯罪事實，業於第一審
調查時供承不諱，其於原法院前審供稱：「乙○○提議犯此案，是謝厚吉帶渠下來找
我，要我提供下手目標，被害人我認識，我才提供」，足證本件係由甲○○提供被害
人為擄人勒贖之對象，甲○○確有參與本件犯罪至明；為其所憑之證據及認定之理由
，而以甲○○於原審否認本件犯罪所辯：「乙○○提議要作案，我不知要擄人勒贖，
租屋僅供居住之用，非供作擄人藏置之場所」，係事後翻供卸責之詞，不足採取，已
於判決理由內詳予說明及指駁。因認上訴人等均犯懲治盜匪條例第二條第一項第九款
之意圖勒贖而擄人罪，上訴人等與謝厚吉、莊新登、簡翌任間，有犯意聯絡及行為分
擔，均為共同正犯，又上訴人等本件尚未取得贖款即被警查獲，且要求之贖金亦非漫
無天價，雖於作案過程曾因不滿被害人不配合而予以毆打，然尚無慘不人道之對待或
有預備殺害之舉，依渠等犯罪情狀及結果如遽以法定刑之唯一死刑論處，實嫌過重而
有令人憫恕之處，因依刑法第五十九條規定酌量減輕其刑；因而撤銷第一審關於上訴
人等關於此部分之不當判決，引用懲治盜匪條例第二條第一項第九款、第八條、刑法
第二十八條、第三十七條第一項、第三十八條第一項第二款、第五十九條，審酌上訴
人等素行不良，貪圖享樂，不思以正當方式賺取生活所需及其等犯罪動機、手段、目
的及犯罪後之態度等一切情狀，論處上訴人等共同意圖勒贖而擄人，各處無期徒刑，
均褫奪公權終身；扣案如附表所示之西瓜刀三支，係乙○○所有，瑞士刀一支則係共
犯簡翌任所有持往現場，於施行犯罪中，僅取用兩把西瓜刀，餘暫藏於車上或房間內
，已分別經乙○○及共犯莊新登供明在卷，是該四支刀械及剩存之膠帶四捲，均為上
訴人等所有供犯罪所用或供犯罪預備之物，依法均諭知沒收；又盜匪所得一千二百元
，其中一千元購買食物供上訴人等食用，另二百元買檳榔吃用，已據乙○○供明在卷
，既已費失無存，自無庸為發還被害人之諭知；經核於法尚無違誤。又甲○○並未上
訴，係原審依職權逕送審判，視為已經提起上訴，乙○○亦未提出上訴理由指摘原判
決有何違背法令；應認上訴人等之上訴俱無理由，均予駁回。
據上論結，應依刑事訴訟法第三百九十六條第一項，判決如主文。
中      華      民      國     九十     年      七      月      六      日
                              最高法院刑事第一庭
                                  審判長法官  施  文  仁
                                        法官  張  淳  淙
                                        法官  林  永  茂
                                        法官  蕭  仰  歸
                                        法官  張  清  埤
      右正本證明與原本無異
                                              書  記  官
中      華      民      國     九十     年      七      月              日
                                                                      Ｚ
附表：
┌───────┬───┐
│物  品  名  稱│數  量│
├───────┼───┤
│西    瓜    刀│三  支│
├───────┼───┤
│瑞    士    刀│一  支│
├───────┼───┤
│膠          帶│四  捲│


司法院資訊處製作；財團法人民間司法改革基金會備份。
